【裁判字號】    96,易,3239
【裁判日期】    970311
【裁判案由】    竊盜
【裁判全文】
臺灣高雄地方法院刑事判決              96年度易字第3239號
公  訴  人  臺灣高雄地方法院檢察署檢察官
被      告  乙○○
                    （現另案在臺灣高雄第二監獄執行中）
上列被告因竊盜案件，經檢察官提起公訴（96年度偵續字第246
號），本院判決如下：
    主  文
乙○○犯竊盜罪，處有期徒刑陸月，減為有期徒刑參月，如易科
罰金，以銀元參佰元即新臺幣玖佰元折算壹日。
    事  實
一、乙○○於民國95年3 月6 日凌晨3 時16分許，至甲○○位在
    雲林縣土庫鎮○○里○ 鄰○○路20號住處時，因見甲○○出
    示其所有之港幣面額為1,000 元之紀念金鈔1 紙，竟萌為自
    己不法所有之意圖，趁甲○○轉身置放碗筷而未及注意之際
    ，竊取上開紀念金鈔，得手後並旋即逃逸無蹤；復於同日上
    午某時許，在不詳地點，將上開紀念金鈔交付予不知情之丙○○並要求其變賣現金，丙○○遂於同日上午某時許，持上
    開紀念金鈔至址設雲林縣土庫鎮○○路66號之「世華當鋪」
    以新台幣（下同）4,000 元之代價典當後，再將所得贓款交
    付予乙○○。嗣因甲○○發現前開紀念金鈔遭竊，乃於同日
    凌晨3 時20分許報警處理，始循線查知上情。
二、案經甲○○訴由雲林縣警察局虎尾分局報請臺灣雲林地方法
    院檢察署檢察官呈請臺灣高等法院檢察署檢察長移轉臺灣高
    雄地方法院檢察署檢察官偵查起訴。
    理  由
一、證據能力之判斷：
    (一)證人丙○○於偵查中所為之陳述：
      1.按被告以外之人於偵查中向檢察官所為之陳述，除顯有
        不可信之情況者外，得為證據，刑事訴訟法第159 條之
        1 第2 項定有明文。次按92年9 月1 日施行之刑事訴訟
        法，已酌採英美法系之傳聞法則，於第159 條第1 項明
        定被告以外之人，於審判外之言詞或書面陳述，除法律
        有規定者外，不得作為證據，用以保障被告之反對詰問
        權。而本法所規定傳聞法則之例外，其中就被告以外之
        人於偵查中向檢察官所為之陳述，因檢察官代表國家偵
        查犯罪時，原則上當能遵守法定程序，且被告以外之人
        如有具結能力，仍應依法具結，以擔保其係據實陳述，
        故於第159 條之1 第2 項明定「除顯有不可信之情況者
        外」，得為證據。而所謂「顯有不可信性」，係指陳述
        是否出於供述者之真意、有無違法取供情事之信用性而
        言，故應就偵查筆錄製作之原因、過程及其功能等加以
        觀察其信用性，據以判斷該傳聞證據是否無顯不可信之
        情況而例外具有證據能力（最高法院94年台上字第629
        號判決意旨參照）。
      2.經查，證人丙○○於偵查中向檢察官所為之陳述，均已
        依法於檢察官訊問前具結，有臺灣雲林地方法院檢察署
        96年2 月25日、96年5 月30日訊問筆錄各1 份、台灣高
        雄地方法院96年8 月3 日訊問筆錄1 份及證人結文共3
        紙附卷可稽（參見台灣雲林地方法院檢察署95年度偵續
        字第38號卷第30至33、43、44頁、台灣高雄地方法院檢
        察署偵續字第246 號卷第18至20、25頁），已可擔保其
        於偵查中係據實陳述，且被告於本院審理中亦未曾主張
        上開證人於偵查中向檢察官所為之陳述，有何違法取供
        之情形，而本院亦查無檢察官有何以不正方法取證之情
        事，復被告於本院行準備程序時，已明確表示對證人丙○○於偵查中陳述之證據能力無意見等語（本院卷第19
        頁參照）。準此，證人丙○○於偵查中之陳述並無顯有
        不可信之情況，且與本案相關待證事實具有關連性，自
        應具有證據能力，得為本案之證據。
    (二)其他證據：
      按被告以外之人於審判外之言詞或書面陳述，除法律有規
      定者外，不得作為證據，刑事訴訟法第159 條第1 項定有
      明文。又被告以外之人於審判外之陳述，雖不符前4 條之
      規定，而經當事人於審判程序同意作為證據，法院審酌該
      言詞陳述或書面陳述作成時之情況，認為適當者，亦得為
      證據。當事人、代理人或辯護人於法院調查證據時，知有
      第159 條第1 項不得為證據之情形，而未於言詞辯論終結
      前聲明異議者，視為有前項之同意，刑事訴訟法第159 條
      之5 亦定有明文。關於證人吳來成於警詢中之陳述、當票
      、雲林縣虎尾分局土庫分駐所受理各類案件紀錄表及認領
      保管單等證據，被告於本院行準備程序時，明確表示對於
      證據能力無意見等語（參見本院卷第19頁），且當事人均
      未於本院審理過程中聲明異議，本院審酌前開證據作成時
      之情況均屬正常，且與本案相關之待證事實具有關連性，
      認適當作為證據，依前開刑事訴訟法第159 條之5 之規定
      ，認上開證據均具有證據能力。
二、事實之認定：
    訊據被告乙○○固坦承確於上揭時、地拿取告訴人甲○○所
    有之上開紀念金鈔，繼交由丙○○持往「世華當鋪」典當4,
    000 元並自丙○○處收受典當款項之事實，惟矢口否認有何
    竊盜之犯行，辯稱：伊至告訴人住處找告訴人聊天，告訴人
    從房間內拿出金鈔要賣伊8,000 元，伊看完之後向告訴人表
    示不買，但可以幫忙問友人有無要購買，告訴人也表示同意
    ，伊就拿著金鈔去問友人有無要購買，但沒有人要買，後來
    伊再回到告訴人住處時，因燈光均已熄滅，亦無人應門，所
    以伊就把金鈔帶回家；因為伊有向告訴人保證會幫忙賣掉該
    金鈔，所以伊就至世華當鋪以該金鈔向吳來成典當借款，但
    因伊沒有身分證，所以伊是找丙○○並以丙○○名義將金鈔
    典當4,000 元，典當後伊有與丙○○一起去找告訴人，但沒
    有找到告訴人，後來伊就去大陸云云。經查：
    (一)被告確有於95年3 月6 日凌晨3 時16分許，至告訴人位在
      雲林縣土庫鎮○○里○ 鄰○○路20號住處，並於告訴人出
      示其所有之港幣面額為1,000 元之紀念金鈔1 紙後，拿取
      該紀念金鈔，繼於同日上午某時許，將上開紀念金鈔交由
      丙○○持往址設雲林縣土庫鎮○○路66號之「世華當鋪」
      典當4,000 元並收受典當款項乙情，業據證人即告訴人甲○○於本院審理中結證明確（參見本院卷第61至65頁），
      核與證人丙○○於偵查中所結證之情節相符（參見台灣雲
      林地方法院檢察署95年度偵續字第38號卷第30至32、43頁
      、台灣高雄地方法院檢察署96年度偵續第246 號卷第19至
      22 頁） ，亦與證人即「世華當鋪」負責人吳來成於警詢
      中所證述之情節一致（參見台灣雲林地方法院檢察署95年
      度偵字第2237號卷第26頁），並有「世華當鋪」之當票1
      紙、上開紀念金鈔照片2 幀（參見同上卷第18、28頁）及
      認領保管單1 紙（參見台灣雲林地方法院檢察署95年度偵
      緝字第258 號卷第18頁）附卷可稽，又上情亦為被告所不
      爭執（參見本院卷第78至84頁），應堪認定確屬實情。
    (二)至被告雖以前揭情詞置辯。惟查，被告前於警詢中先係辯
      稱：伊未於上揭時間前往告訴人位在雲林縣土庫鎮○○里
      ○ 鄰○○路20號住處云云（參見警卷第2 頁），然嗣於偵
      查及本院審理中則改以前詞置辯，其所辯顯然前後迴異；
      另就上開紀念金鈔係如何持至「世華當鋪」典當一節，被
      告前於偵查中先係供稱：係丙○○向伊表示有認識之當鋪
      ，所以伊就將紀念金鈔交付予丙○○持至「世華當鋪」典
      當等語（參見台灣雲林地方法院95年度偵緝字第258 號卷
      第15頁、福建連江地方法院檢察署95年度助字第16號卷第
      20頁），惟嗣於本院審理中則又改稱：伊與丙○○一起去
      「世華當舖」請老闆幫忙，老闆原本怕伊等不贖回去，所
      以不同意典當，但後來當舖老闆是看伊面子讓伊典當金鈔
      ，係以丙○○名義典當，而由伊擔任保證人云云（參見本
      院卷第80、81頁），不惟與其前於偵查中所述即顯有出入
      ，亦與證人丙○○於偵查中結稱：伊騎車經過「世華當鋪
      」，當鋪表示該金鈔可以典當4,000 元，典當後伊就至被
      告租屋處將錢交給被告當等語（參見台灣雲林地方法院檢
      察署95年度偵續第38號卷第31頁），及證人吳來成於警詢
      中證述：伊認識甲○○及乙○○，但95年3 月6 日只有丙○○一個人持金鈔來典當，並沒有其他人陪同，丙○○也
      沒有表示是受他人委託典當等語（參見台灣雲林地方法院
      檢察署95年度偵字第2237號卷第26頁）互核顯然不一，均
      足徵被告前揭辯詞是否堪值採信，實已確非無疑。又被告
      於上揭時、地確係趁告訴人轉身置放碗筷而未及注意之際
      ，竊取上開紀念金鈔並旋即逃逸乙情，業據證人甲○○於
      本院審理中結證稱：被告於95年3 月6 日凌晨有到伊住處
      ，而於閒聊中被告問伊有無去過大陸，伊表示有去過大陸
      ，但被告不相信伊有去過大陸，所以伊就去房間抽屜裡拿
      金鈔給被告看，以證明伊有去過大陸，被告看完之後伊就
      將金鈔放在餐桌上，並轉身去洗碗筷，之後被告未經過伊
      同意就將金鈔拿走並離開上車，伊有追出去但沒有追到，
      後來伊就撥打手機向土庫分駐所報案，警察要伊等幾天看
      看，所以伊才會遲至同年月16日始前往製作筆錄；伊並沒
      有要被告拿金鈔去典當或變賣，也沒有要被告處理後將錢
      交付予伊，被告沒有去伊住處還伊錢，也沒有打電話予伊
      等語無訛（參見本院卷第61至64頁），並有雲林縣虎尾分
      局土庫分駐所受理各類案件紀錄表1 紙附卷可參（參見台
      灣雲林地方法院95年度偵字第2237號卷第27頁），參以證
      人丙○○於偵查中亦結稱：當天被告開車載伊經過告訴人
      住處，就向伊表示要去找朋友，並要伊在車上等，之後約
      10至20分鐘後被告就拿金鈔自告訴人住處出來，當時告訴
      人跟在被告後面並要被告等一下，但被告不理告訴人且回
      頭罵三字經，然後就快步上車開車離開，伊之後並沒有與
      被告至告訴人住處還錢等語綦詳（參見台灣雲林地方法院
      95年度偵續字第38號卷第43頁、台灣高雄地方法院檢察署
      96年度偵續字第246 號卷第19、22頁），已足證證人甲○○上開結詞非虛，應值採信為真。至證人丙○○於偵查中
      雖亦曾陳稱：典當金鈔後伊與被告曾至告訴人住處，但告
      訴人都不在，只有告訴人的媽媽在等語；然亦證稱：伊當
      時在車上並沒有下車，沒有聽到被告向告訴人的媽媽說什
      麼等語（參見台灣雲林地方法院95年度偵續字第38號卷第
      31頁），則證人丙○○於典當前揭紀念金鈔後縱曾與被告
      至告訴人住處，然證人是時既未下車，即無從知悉被告是
      否確實如其所述係至告訴人住處欲還錢予告訴人，自難僅
      憑此即得逕為有利被告之認定。再者，被告與證人甲○○
      間雖曾有金錢借貸關係乙情，業據證人甲○○於本院審理
      中結證無訛，然證人甲○○亦結稱：被告曾經欠伊2,000
      元，但後來被告不承認，伊並沒有因此與被告發生爭執，
      也沒有去告被告等語（本院卷第65頁參照），而就此被告
      於本院審理中亦自承：伊與告訴人間並沒有恩怨，伊於94
      年初雖曾因告訴人向伊要2, 000元而與告訴人起爭執，但
      於94年底又與告訴人一起幫他人助選，後來於95年3 月6
      日即本案發生時又去找告訴人聊天等語（本院卷第83頁參
      照），顯見渠等二人並未因此即生嫌怨，亦徵證人甲○○
      於本院審理中經具結作證，尚無甘受偽證罪之處罰而故為
      虛偽不實陳述以誣陷被告入罪之理。復被告於本院審理中
      雖亦辯稱：本案發生後丙○○曾經向伊借5 萬元，後來伊
      去向丙○○要錢，丙○○因此很不高興云云（參見本院卷
      第18、84頁），然被告於警詢以迄偵查中均未曾如此主張
      ，且於本院審理中就此亦未提出任何證據以供調查，佐以
      被告於本院審理中亦自承：雙方後來已經和解等語（參見
      本院卷第84頁），足徵證人丙○○於偵查中具結作證，亦
      不致因此虛構偽詞而甘冒偽證罪之風險以入被告於罪。
    (三)是綜上所述，被告前揭辯詞，均無非臨訟編撰以圖卸責之
      詞，均無足採信。本案事證明確，被告竊盜犯行堪予認定
      ，應依法論罪科刑。
三、論罪與科刑：
    (一)本案相關法律之比較適用：
      按行為後法律有變更者，適用行為時之法律；但行為後之
      法律有利於行為人者，適用最有利於行為人之法律，刑法
      第2 條第1 項定有明文。查被告於前開行為後，刑法第33
      條及第41條業經總統於民國94年2 月2 日修正公布，並依
      刑法施行法第10條之1 規定自95年7 月1 日施行。另於95
      年6 月14日公布之刑法施行法第1 條之1 規定，除變更刑
      法分則編所定罰金之貨幣單位為新臺幣外，並分別提高罰
      金數額為3 倍或30倍。職是，本件自應就被告行為前、後
      相關法律有修正者，分依前揭規定加以比較以資適用。茲
      說明如下：
      1.刑法第33條第5 款修正為：「主刑之種類如下：五、罰
        金：新臺幣1,000 元以上，以百元計算之」；與修正前
        刑法第33條第5 款規定之罰金最低額銀元1 元相比較，
        新法將刑法第320 條第1 項竊盜罪所得科處之罰金最低
        額由銀元1 元提高為新臺幣1,000 元，比較上述修正前
        、後之刑罰法律，應以被告行為時之刑法第33條第5款
        規定論處被告罪責，對被告較為有利，應依刑法第2 條
        第1 項前段之規定，適用行為時即修正前之舊法。
      2.修正前刑法第41條第1 項前段原規定：「犯最重本刑為
        5 年以下有期徒刑以下之刑之罪，而受6 個月以下有期
        徒刑或拘役之宣告，因身體、教育、職業、家庭之關係
        或其他正當事由，執行顯有困難者，得以1 元以上3 元
        以下折算一日，易科罰金。」，且被告行為時之易科罰
        金折算標準，依修正前罰金罰鍰提高標準條例第2 條前
        段（現已刪除）之規定，本係就其原定數額提高為100
        倍折算1 日，故被告行為時之易科罰金折算標準乃以銀
        元300 元折算1 日，經折算後應以新臺幣（下同）900
        元折算為1 日。惟修正後刑法第41條第1 項前段則改以
        ：「犯最重本刑為5 年以下有期徒刑以下之刑之罪，而
        受6 個月以下有期徒刑或拘役之宣告者，得以新臺幣1,
        000 元、2,000 元或3,000 元折算一日，易科罰金。」
        ，乃就易科罰金之折算標準予以提高。從而，比較修正
        前、後所定之易科罰金折算標準，當以修正前之規定較
        有利於被告，亦應依刑法第2 條第1 項前段之規定，適
        用行為時即修正前之舊法。
    (二)核被告所為，係犯刑法第320 條第1 項之普通竊盜既遂罪
      。爰審酌被告不思以合法正當途徑獲取財物，竟趁他人未
      及注意之際竊取他人財物，對他人之財產安全顯已造成危
      害，復犯後猶狡詞卸責否認犯行，犯後態度並非良好，尚
      難認其確有悔意，惟念及其所竊得之財物價值非鉅，且已
      返還告訴人，有前揭認領保管單可參，告訴人所受之損害
      已獲部分減輕等一切情狀，量處如主文所示之刑，並依修
      正前刑法第41條第1 項前段規定，諭知易科罰金之折算標
      準，以資懲戒。末查，被告前揭犯罪時間為95年3 月6 日
      ，而於被告犯罪後，中華民國96年罪犯減刑條例業於96年
      6 月15日經立法院三讀通過，並經總統府公布生效，則本
      案被告之犯罪時點既在96年4 月24日之前，且其所犯之罪
      核與中華民國96年罪犯減刑條例第2 條第1 項之規定相符
      ，復無同條例第3 條之除外情事存在，自應依該條例第2
      條第1 項第3 款、第7 條之規定，減其宣告刑二分之一，
      並依法諭知其宣告刑及減得之刑。
據上論斷，應依刑事訴訟法第299 條第1 項，刑法第2 條第1 項
前段、第320 條第1 項、修正前刑法第41條第1 項前段，罰金罰
鍰提高標準條例第1 條前段、修正前罰金罰鍰提高標準條例第2
條，現行法規所定貨幣單位折算新臺幣條例第2 條，中華民國96
年罪犯減刑條例第2 條第1 項第3 款、第7 條，判決如主文。
本案經檢察官李佳韻到庭執行職務。
中    華    民    國    97    年     3    月    11    日
                  刑事第八庭  審判長法  官  李璧君
                                    法  官  曾鈴
                                    法  官  陳振嘉
以上正本證明與原本無異。
如不服本判決應於收受本判決後10日內向本院提出上訴書狀，並
應敘述具體理由，如未敘述上訴理由者，應於上訴期間屆滿後20
日內補提理由書狀於本院（均須按他造當事人之人數附繕本）「
切勿逕送上級法院」。
中    華    民    國    97    年    3     月    11    日
                                    書記官  顏宗貝
附錄本案論罪科刑適用之法條：
刑法第320條第1項
意圖為自己或第三人不法之所有，而竊取他人之動產者，為竊盜
罪，處5 年以下有期徒刑、拘役或500 元以下罰金。


司法院資訊處製作；財團法人民間司法改革基金會備份。
